臺灣板橋地方法院刑事簡易判決　　　　　100年度簡字第669號
聲　請　人　臺灣板橋地方法院檢察署檢察官
被　　　告　蔡厚洲
上列被告因詐欺案件，經檢察官聲請以簡易判決處刑（99年度偵
緝字第3195號），本院判決如下：
    主  文
蔡厚洲幫助意圖為自己不法之所有，以詐術使人將本人之物交付
，處有期徒刑參月，如易科罰金，以新臺幣壹仟元折算壹日。
    事實及理由
一、犯罪事實：
    蔡厚洲明知電信業者對客戶前來申辦行動電話門號，一般而
    言，並無特殊限制，且個人亦得同時向不同之電信業者申辦
    數個行動電話門號使用，甚為簡便，然現今不法集團為隱蔽
    身分，逃避警員查緝，並遂行犯罪起見，常有在從事不法行
    為時，使用人頭行動電話門號以供聯絡之需，若將自己所申
    辦之行動電話門號出售、出借或提供他人使用，可能因而幫
    助他人從事詐欺取財犯罪，竟不違背其本意，基於幫助他人
    詐欺取財之不確定故意，於民國99年4 月19日至23日間某日
    ，於不詳地點，將其於99年4 月19日向臺灣遠傳電信股份有
    限公司申辦之0000000000號行動電話門號，交予姓名年籍均
    不詳之人使用，供不詳詐欺集團使用作為詐騙他人財物之通
    訊工具，而經該詐欺集團成員於同年4 月23日至26日間，在
    求才令分類廣告刊登銀行貸款之訊息，黃貴珠（所涉幫助詐
    欺案件，另案偵辦中）、藍凱馨（所涉幫助詐欺案件，業經
    臺灣臺中地方法院以99年度易字第2817號判處有期徒刑3 月
    確定）於同年5 月初某時、5 月11日某時見報後，即撥打其
    上登載之0000000000號行動電話與詐騙集團之成員聯絡，黃
    貴珠並於同年5 月初某時許，在其嘉義住處，將其所有之臺
    灣土地銀行嘉義分行（下稱土地銀行）帳號000000000000號
    帳戶之存摺、金融卡及密碼，提供予姓名年籍均不詳之成年
    男子，藍凱馨則於同年5 月12日上午11時許，在嘉義市○○
    路與忠孝路口7-11便利商店前，將其所有之合作金庫商業銀
    行嘉義分行（下稱合庫銀行）帳號0000000000000 號帳戶及
    中華郵政股份有限公司后里義里郵局（下稱郵局）帳號0000
    0000000000號帳戶之存摺、金融卡及密碼，提供予姓名年籍
    均不詳之成年男子。嗣該詐騙集團成員，即基於意圖為自己
    不法所有之犯意，於附表所示之時間，以附表所示之方式，
    向附表所示之吳佳倩等人行騙，致附表所示之吳佳倩等人陷
    於錯誤，而將附表所示之款項，匯入附表所示之帳戶內，並
    旋遭提領一空。嗣如附表所示之吳佳倩等人察覺受騙而報警
    處理，始循線查獲。
二、證據：
    被告蔡厚洲固坦承申辦上開門號之事實，惟矢口否認有何幫
    助詐欺犯行，辯稱：門號於99年4 月19日申辦後，沒多久就
    遺失了，伊是在新莊遺失的，伊下車買東西，回來整個包包
    就不見了，伊有3 個門號，因為怕被打爆，所以0000000000
    這支月租費門號有去掛失，但易付卡門號未去掛失云云。經
    查：
  (一)被告確有向遠傳電信股份有限公司申辦門號0000000000號行
    動電話門號一節，業經被告於警詢、偵查中自承不諱，並有
    遠傳電信股份有限公司行動電話業務服務契約1 份在卷可稽
    ，另證人黃貴珠、藍凱馨係撥打登載於求才令分類廣告上之
    行動電話門號0000000000號，因而交付其所申請之上開帳戶
    予他人等情，亦據證人黃貴珠、藍凱馨於警詢中證述明確，
    並有臺灣土地銀行存款印鑑卡、合作金庫商業銀行開戶綜合
    申請書、郵政存簿儲金立帳申請書、求才令廣告、通聯調閱
    查詢單在卷可稽，而證人吳佳倩、林冠吾、王錦祥、楊靜怡
    、黃子倫、許世杰係因遭詐欺集團成員以附表所示之方式詐
    騙，而分別於附表所示之時間匯款至黃貴珠上開土地銀行帳
    戶等情，亦據證人吳佳倩、林冠吾、王錦祥、楊靜怡、黃子
    倫、許世杰於警詢中證述明確，並有上開黃貴珠土地銀行帳
    戶客戶往來明細查詢1 份、郵政自動櫃員機交易明細表2 紙
    、存款交易明細查詢1 紙、即時通列印畫面2 紙、拍賣網頁
    列印畫面6 紙在卷可稽，另藍凱馨因將其所有之上開合庫銀
    行及郵局帳戶之存摺、金融卡及密碼，提供予姓名年籍均不
    詳之成年男子，所涉幫助詐欺如附表編號7 至35所示之魏主
    文等被害人之犯行，業經臺灣臺中地方法院以99年度易字第
    2817號判處有期徒刑3 月確定等情，亦有臺灣臺中地方法院
    99年度易字第2817號判決電腦列印本、藍凱馨上開合庫銀行
    帳戶交易明細、郵局帳戶客戶歷史交易清單在卷可稽，自均
    堪認定。
  (二)被告雖以其上開門號係遺失置辯；惟個人行動電話門號為高
    度專屬性之物品，一般人均知應妥善保管，避免遭不明人士
    利用於犯罪，若不慎遺失，亦應立即向原申辦之電信公司申
    請掛失或向警方報案，以免門號遭盜打為或為不法集團所利
    用為是，惟依被告所述，其在發現門號失竊後，竟未曾報警
    處理，亦未曾向原申辦之電信公司申請掛失，且在其門號失
    竊而未掛失之期間，該門號又恰為詐欺集團成員所利用，凡
    此種種均顯與常情有違。
  (三)按申辦行動電話並無任何特殊之限制，一般民眾均得憑身分
    證明文件任意在多數不同之行動電話業者申辦多數之行動電
    話門號使用，此乃公眾所週知之事實，亦為被告所應知。是
    依一般人之日常生活經驗，若見他人不使用本人證件以自己
    名義申請行動電話，反向他人收取行動電話門號為不明用途
    使用，衡情對於該等行動電話門號係供詐騙等目的不法使用
    一節，自當有合理之預見，竟不違背其本意，仍提供其申辦
    之門號予他人使用，是被告具有幫助犯罪之不確定故意甚明
    。被告所辯，均不足採，本案事證明確，被告犯行，已堪認
    定。
三、核被告蔡厚洲所為，係犯刑法第30條第1 項前段、第339 條
    第1 項之幫助詐欺取財罪。被告以一次交付行動電話門號之
    幫助詐欺行為，幫助該詐騙集團從事35次詐欺犯行，而觸犯
    同一罪名，為想像競合犯，應依刑法第55條之規定，從一重
    處斷。又聲請簡易判決處刑意旨雖未敘及被告如附表編號1
    至6 、9 、24所示之幫助詐欺取財犯行，然該部分事實與已
    聲請簡易判決處刑且經本院判決有罪之幫助詐欺取財部分有
    想像競合犯之裁判上一罪關係，已如前述，本院自應併予審
    理，附此敘明。又被告以幫助之意思，參與構成要件以外之
    行為，為幫助犯，爰依刑法第30條第2 項規定，依正犯之刑
    減輕之。爰審酌被告提供行動電話門號予他人犯罪之用，造
    成犯罪偵查困難，並使幕後犯罪人得以逍遙法外，危害社會
    治安，犯後復一再否認犯行，未見悔意，兼衡其素行、犯罪
    之動機、目的、手段、所肇致被害人之損失等一切情狀，量
    處如主文所示之刑，並諭知易科罰金之折算標準，以示懲儆
    。
四、依刑事訴訟法第449 條第1 項前段、第3 項，刑法第30條第
    1 項前段、第2 項、第339 條第1 項、第55條、第41條第1
    項前段，刑法施行法第1 條之1 ，逕以簡易判決處刑如主文
    。
五、如不服本判決，得自收受送達之翌日起10日內向本院提出上
    訴狀，上訴於本院第二審合議庭（須附繕本）。
中    華    民    國   100    年    3     月    2     日
                      刑事第二十三庭  法  官  曾 淑 娟
上列正本證明與原本無異。
                                      書記官  許 育 菁
中    華    民    國   100    年    3     月    3     日
附錄本案論罪科刑法條全文
中華民國刑法第339 條
意圖為自己或第三人不法之所有，以詐術使人將本人或第三人之
物交付者，處5 年以下有期徒刑、拘役或科或併科1 千元以下罰
金。
以前項方法得財產上不法之利益或使第三人得之者，亦同。
前二項之未遂犯罰之。
附表：
 ┌──┬────┬───┬─────────────┬──────┐
 │編號│匯款時間│被害人│      詐欺手法            │ 備註       │
 ├──┼────┼───┼─────────────┼──────┤
 │  1 │99年5 月│吳佳倩│被害人在網站上下標欲購買陶│            │
 │    │16日下午│      │板屋餐券14張，經匯款新臺幣│            │
 │    │1 時56分│      │（下同）6580元至黃貴珠前揭│            │
 │    │許      │      │土地銀行帳戶後，始終未收到│            │
 │    │        │      │貨品，始知受騙。          │            │
 ├──┼────┼───┼─────────────┼──────┤
 │  2 │99年5 月│林冠吾│被害人在網站上下標欲購買除│            │
 │    │16日下午│      │濕機1 部，經匯款9000元至證│            │
 │    │4 時28分│      │人黃貴珠前揭土地銀行帳戶後│            │
 │    │許      │      │，經賣家告知其帳號遭盜用，│            │
 │    │        │      │始知受騙。                │            │
 ├──┼────┼───┼─────────────┼──────┤
 │  3 │99年5 月│王錦祥│被害人在網站上下標欲購買  │            │
 │    │16日下午│      │PSP1臺，經匯款6000元至黃貴│            │
 │    │1 時50分│      │珠前揭土地銀行帳戶後，始終│            │
 │    │許      │      │未收到貨品，始知受騙。    │            │
 ├──┼────┼───┼─────────────┼──────┤
 │  4 │99年5 月│楊靜怡│被害人在網站上下標欲購買i │            │
 │    │日下午2 │      │Phone 3GS 16G 手機1 臺，經│            │
 │    │時23分許│      │匯款14000 元至黃貴珠前揭土│            │
 │    │        │      │地銀行帳戶後，始終未收到貨│            │
 │    │        │      │品，始知受騙。            │            │
 ├──┼────┼───┼─────────────┼──────┤
 │  5 │99年 5月│黃子倫│被害人在網站上下標欲購買i │            │
 │    │16日下午│      │Phone 3GS 16G 手機1 臺，經│            │
 │    │5 時44分│      │匯款8000元至證人黃貴珠前揭│            │
 │    │許      │      │土地銀行帳戶後，始終未收到│            │
 │    │        │      │貨品，始知受騙。          │            │
 ├──┼────┼───┼─────────────┼──────┤
 │  6 │99年5 月│許世杰│被害人在網站上下標欲購買飛│            │
 │    │16日晚間│      │利浦除毛冰刀，經匯款2700元│            │
 │    │8 時39分│      │至黃貴珠前揭土地銀行帳戶後│            │
 │    │許      │      │，始終未收到貨品，始知受騙│            │
 │    │        │      │。                        │            │
 ├──┼────┼───┼─────────────┼──────┤
 │  7 │99年5 月│魏文主│被害人在網站上下標欲購買勞│            │
 │    │18日上午│      │力士手錶，經匯款2 萬5000元│            │
 │    │11時許  │      │至藍凱馨前揭合庫銀行帳戶後│            │
 │    │        │      │，始終未收到貨品，始知受騙│            │
 │    │        │      │。                        │            │
 ├──┼────┼───┼─────────────┼──────┤
 │  8 │99年5 月│林慧芯│被害人在網站上下標欲購買賀│            │
 │    │18日下午│      │寶芙食品，經匯款4000元至藍│            │
 │    │6 時18分│      │凱馨前揭郵局帳戶後，始終未│            │
 │    │許      │      │收到貨品，始知受騙。      │            │
 ├──┼────┼───┼─────────────┼──────┤
 │  9 │99年5 月│林恩妤│被害人在網站上下標欲購買  │            │
 │    │19日中午│      │BALENCIAGA巴黎世家湖水藍色│            │
 │    │12時51分│      │機車肩手提二用包1只，經匯 │            │
 │    │許      │      │款2 萬元至藍凱馨前揭合作金│            │
 │    │        │      │庫商業銀行帳戶後，始終未收│            │
 │    │        │      │到貨品，始知受騙。        │            │
 ├──┼────┼───┼─────────────┼──────┤
 │ 10 │99年5 月│鍾文菁│被害人在網站上下標欲購買瘦│            │
 │    │19日下午│      │身產品，經匯款3200元至藍凱│            │
 │    │1 時20分│      │馨前揭郵局帳戶後，始終未收│            │
 │    │許      │      │到貨品，始知受騙。        │            │
 ├──┼────┼───┼─────────────┼──────┤
 │ 11 │99年5 月│楊啟鈿│被害人在網站上下標欲購買腳│            │
 │    │19日下午│      │踏車，經匯款2600元至藍凱馨│            │
 │    │2 時10分│      │前揭郵局帳戶後，始終未收到│            │
 │    │許      │      │貨品，始知受騙。          │            │
 ├──┼────┼───┼─────────────┼──────┤
 │ 12 │99年5 月│蔡屏琪│被害人在網站上下標欲購買液│            │
 │    │19日下午│      │晶電視，經匯款4000元至藍凱│            │
 │    │2 時19分│      │馨前揭郵局帳戶後，始終未收│            │
 │    │許      │      │到貨品，始知受騙。        │            │
 ├──┼────┼───┼─────────────┼──────┤
 │ 13 │99年5 月│吳傳梴│被害人在網站上下標欲購買健│            │
 │    │19日下午│      │康食品，經匯款2000元至藍凱│            │
 │    │3 時許  │      │馨前揭郵局帳戶後，始終未收│            │
 │    │        │      │到貨品，始知受騙。        │            │
 ├──┼────┼───┼─────────────┼──────┤
 │ 14 │99年5 月│鄧筱蓉│被害人在網站上下標欲購買樂│            │
 │    │19日下午│      │高玩具，經匯款 1萬1410元至│            │
 │    │4 時12分│      │藍凱馨前揭郵局帳戶後，始終│            │
 │    │許      │      │未收到貨品，始知受騙。    │            │
 ├──┼────┼───┼─────────────┼──────┤
 │ 15 │99年5 月│劉沛柔│被害人在網站上下標欲購買演│            │
 │    │19日下午│      │唱會門票，經匯款7000元至藍│            │
 │    │4 時52分│      │凱馨前揭郵局帳戶後，始終未│            │
 │    │許      │      │收到貨品，始知受騙。      │            │
 ├──┼────┼───┼─────────────┼──────┤
 │ 16 │99年5 月│江麗雪│被害人在網站上下標欲購買樂│            │
 │    │19日下午│      │高玩具，經匯款2600元至藍凱│            │
 │    │5 時20分│      │馨前揭郵局帳戶後，始終未收│            │
 │    │許      │      │到貨品，始知受騙。        │            │
 ├──┼────┼───┼─────────────┼──────┤
 │ 17 │99年5 月│林侑璇│被害人在網站上下標欲購買名│            │
 │    │19日下午│      │牌精品包，經匯款4 萬4000元│            │
 │    │5 時25分│      │至藍凱馨前揭合庫銀行帳戶後│            │
 │    │許及翌（│      │，始終未收到貨品，始知受騙│            │
 │    │20）日下│      │。                        │            │
 │    │午1 時44│      │                          │            │
 │    │分許    │      │                          │            │
 ├──┼────┼───┼─────────────┼──────┤
 │ 18 │99年5 月│蕭漢卿│被害人在網站上下標欲購買演│            │
 │    │19日晚間│      │唱會門票，經匯款5000元至藍│            │
 │    │9 時51分│      │凱馨前揭郵局帳戶後，始終未│            │
 │    │許      │      │收到貨品，始知受騙。      │            │
 ├──┼────┼───┼─────────────┼──────┤
 │ 19 │99年5 月│廖鴻維│被害人在網站上下標欲購買釣│            │
 │    │19日晚間│      │具商品，經匯款1 萬100 元至│            │
 │    │9 時59分│      │藍凱馨前揭郵局帳戶後，始終│            │
 │    │許      │      │未收到貨品，始知受騙。    │            │
 ├──┼────┼───┼─────────────┼──────┤
 │ 20 │99年5 月│陳思嘉│被害人在網站上下標欲購買單│郵局已歸還  │
 │    │19日晚間│      │眼相機，經匯款9000元至藍凱│8,666元     │
 │    │10時21分│      │馨前揭郵局帳戶後，始終未收│            │
 │    │許      │      │到貨品，始知受騙。        │            │
 ├──┼────┼───┼─────────────┼──────┤
 │ 21 │99年5 月│陳素玫│被害人在網站上下標欲購買營│郵局已歸還  │
 │    │20日上午│      │養食品，經匯款2345元至藍凱│2,345元     │
 │    │8 時48分│      │馨前揭郵局帳戶後，始終未收│            │
 │    │許      │      │到貨品，始知受騙。        │            │
 ├──┼────┼───┼─────────────┼──────┤
 │ 22 │99年5 月│鄧至豪│被害人在網站上下標欲購買樂│郵局已歸還  │
 │    │20日上午│      │高玩具，經匯款5200元至藍凱│5,200元     │
 │    │10時25分│      │馨前揭郵局帳戶後，始終未收│            │
 │    │許      │      │到貨品，始知受騙。        │            │
 ├──┼────┼───┼─────────────┼──────┤
 │ 23 │99年5 月│羅惠之│被害人在網站上下標欲購買兒│            │
 │    │20日下午│      │童教具，經匯款2300元至藍凱│            │
 │    │1 時許  │      │馨前揭合庫銀行帳戶後，始終│            │
 │    │        │      │未收到貨品，始知受騙。    │            │
 ├──┼────┼───┼─────────────┼──────┤
 │ 24 │99年5 月│王梅雯│被害人在網站上下標欲購買餐│郵局已歸還  │
 │    │20日下午│      │椅，經匯款1100元至藍凱馨前│1,100元     │
 │    │2 時許  │      │揭郵局帳戶後，始終未收到貨│            │
 │    │        │      │品，始知受騙。            │            │
 ├──┼────┼───┼─────────────┼──────┤
 │ 25 │99年5 月│梁豫漳│被害人在網站上下標欲購買樂│            │
 │    │20日下午│      │高玩具，經匯款9500元至藍凱│            │
 │    │2 時42分│      │馨前揭合庫銀行帳戶後，始終│            │
 │    │許      │      │未收到貨品，始知受騙。    │            │
 ├──┼────┼───┼─────────────┼──────┤
 │ 26 │99年5 月│古昌雄│被害人在網站上下標欲購買沙│            │
 │    │20日下午│      │發，經匯款2300元至藍凱馨前│            │
 │    │3 時34分│      │揭合庫銀行帳戶後，始終未收│            │
 │    │許      │      │到貨品，始知受騙。        │            │
 ├──┼────┼───┼─────────────┼──────┤
 │ 27 │99年5 月│黃仁志│被害人在網站上下標欲購買筆│            │
 │    │20日下午│      │記型電腦，經匯款6500元至藍│            │
 │    │3 時57分│      │凱馨前揭合庫銀行帳戶後，始│            │
 │    │許      │      │終未收到貨品，始知受騙。  │            │
 ├──┼────┼───┼─────────────┼──────┤
 │ 28 │99年5 月│江曉苓│被害人在網站上下標欲購買冰│            │
 │    │20日下午│      │箱，經匯款8000元至藍凱馨前│            │
 │    │4 時許  │      │揭合庫銀行帳戶後，始終未收│            │
 │    │        │      │到貨品，始知受騙。        │            │
 ├──┼────┼───┼─────────────┼──────┤
 │ 29 │99年5 月│紀淑雅│被害人在網站上下標欲購買營│郵局已歸還  │
 │    │20日下午│      │養食品，經匯款3200元至藍凱│3,200元     │
 │    │4 時30分│      │馨前揭郵局帳戶後，始終未收│            │
 │    │許      │      │到貨品，始知受騙。        │            │
 ├──┼────┼───┼─────────────┼──────┤
 │ 30 │99年5 月│徐啟芳│被害人在網站上下標欲購買電│            │
 │    │20日下午│      │視，經匯款9500元至藍凱馨前│            │
 │    │5 時32分│      │揭合庫銀行帳戶後，始終未收│            │
 │    │許      │      │到貨品，始知受騙。        │            │
 ├──┼────┼───┼─────────────┼──────┤
 │ 31 │99年5 月│楊素玲│被害人在網站上下標欲購買名│            │
 │    │20日晚間│      │牌精品包，經匯款3 萬元至藍│            │
 │    │7 時5 分│      │凱馨前揭合庫銀行帳戶後，始│            │
 │    │許      │      │終未收到貨品，始知受騙。  │            │
 ├──┼────┼───┼─────────────┼──────┤
 │ 32 │99年5 月│鄧伊伶│被害人在網站上下標欲購買精│            │
 │    │20日某時│      │品名牌包，經匯款2 萬9000元│            │
 │    │        │      │至藍凱馨前揭合庫銀行帳戶後│            │
 │    │        │      │，始終未收到貨品，始知受騙│            │
 │    │        │      │。                        │            │
 ├──┼────┼───┼─────────────┼──────┤
 │ 33 │99年5 月│王薏茹│被害人在網站上下標欲購買保│            │
 │    │21日中午│      │養品，經匯款2080元至藍凱馨│            │
 │    │12時45分│      │前揭合庫銀行帳戶後，始終未│            │
 │    │許      │      │收到貨品，始知受騙。      │            │
 ├──┼────┼───┼─────────────┼──────┤
 │ 34 │99年5 月│劉盈秀│被害人在網站上下標欲購買百│            │
 │    │21日下午│      │貨公司禮券，經匯款1 萬9550│            │
 │    │1 時5 分│      │元至藍凱馨前揭合庫銀行帳戶│            │
 │    │許      │      │後，始終未收到貨品，始知受│            │
 │    │        │      │騙。                      │            │
 ├──┼────┼───┼─────────────┼──────┤
 │ 35 │99年5 月│邱郁婷│被害人在網站上下標欲購買演│            │
 │    │21日下午│      │唱會門票，經匯款7050元至藍│            │
 │    │1 時22分│      │凱馨前揭合庫銀行帳戶後，始│            │
 │    │許      │      │終未收到貨品，始知受騙。  │            │
 └──┴────┴───┴─────────────┴──────┘